臺灣高等法院民事判決　　　　　　　　99年度上易字第1182號
上　訴　人　陳璵安
訴訟代理人　林明輝律師
被上訴人　　朱雅萍
訴訟代理人　黃仕翰律師
　　　　　　吳鴻奎律師
上列當事人間侵權行為損害賠償事件，上訴人對於中華民國99年
10月22日臺灣板橋地方法院99年度訴字第1538號第一審判決提起
上訴，本院於100年5月10日言詞辯論終結，判決如下：
    主  文
原判決關於駁回上訴人後開第二項之訴部分，並訴訟費用之裁判
廢棄。
被上訴人應給付上訴人新台幣參拾萬元，及自民國九十九年七月
十七日起，至清償日止，按週年利率百分之五計算之利息。
其餘上訴駁回。
第一、二審訴訟費用由上訴人負擔二分之一，餘由被上訴人負擔
。
    事實及理由
一、上訴人主張略以：伊與訴外人郭士瑜於民國78年間結婚，婚
    後感情和睦並育兩名子女，詎於97年6月間發覺配偶郭士瑜
    與被上訴人有共赴大陸之情，且郭士瑜竟出資新臺幣（下同
    ）616萬1,500元購買坐落於新北市○○區○○路2段98號7樓
    之房地登記於被上訴人名下，嗣郭士瑜亦承認與被上訴人有
    通姦之行為，上訴人欲提出刑事告訴，惟因郭士瑜一再保證
    不再與被上訴人往來，乃暫時作罷。嗣後，伊仍不時接到搔
    擾電話，99年1月初時被上訴人更係直接傳簡訊給伊要求三
    個人談一談，並稱被上訴人與郭士瑜是真心相愛，始驚覺二
    人仍有交往，被上訴人侵害伊與郭士瑜夫妻關係所生之身分
    法益並且情節重大，上訴人精神上受有巨大之痛苦，爰依民
    法第184條第1項、第195條第1項、第3項規定，請求被上訴
    人賠償損害，並聲明：被上訴應給付上訴人80萬元及自本起
    訴狀繕本送達之翌日起至清償日止，按年息5%計算之利息。
    原審為上訴人敗訴之判決，上訴人不服提起上訴，上訴聲明
    ：原判決廢棄，其餘聲明同前。
二、被上訴人聲明上訴駁回，並以：上訴人自承於97年6月即已
    知悉兩人交往情事，上訴人逾2年後始提起本件訴訟，其請
    求權顯已罹於時效。又被上訴人於97年6月初，因郭士瑜表
    示上訴人發現兩人過從甚密，旋即分手，被上訴人未再與郭
    士瑜有婚外情，至於上訴人所提簡訊內容充其量僅為單方面
    情感表達，上訴人無法證明郭士瑜與伊於97年6月之後尚有
    情感交往，難認被上訴人有侵權行為。郭士瑜雖到庭陳述97
    年7月1日後每天與被上訴人見面，又有正常性行為等情，與
    自身寄發之簡訊顯然矛盾，其陳述顯然不實；上訴人與郭士
    瑜原已因工作忙碌聚少離多，感情不睦。是以縱渠夫妻間如
    有不能共營生活之情形，所生損害與伊無關，難謂有因果關
    係；縱認上訴人得請求精神慰撫金，其請求之數額亦屬過高
    ，應予酌減云云，資為抗辯。
三、本院得心證理由：
    上訴人主張被上訴人與郭士瑜有婚外情，於99年1月初時被
    上訴人傳簡訊要求兩造及郭士瑜三個人談一談，始驚覺被上
    訴人與郭士瑜仍有交往，被上訴人侵害伊與郭士瑜夫妻關係
    所生之身分法益情節重大，上訴人精神上受有巨大之痛苦，
    爰依民法第184條第1項、第195條第1項、第3項規定，請求
    被上訴人賠償。被上訴人辯稱自97年6月以後即無交往，並
    以前開情詞置辯。本件之爭點在於被上訴人自97年6月間上
    訴人發現婚外情之後，是否仍與郭士瑜有越軌往來？茲分述
    如下：
  1.上訴人主張於97年6月間發覺被上訴人與郭士瑜有通姦行為
    ，並購屋置產等情，業已提出銀行交易明細表、支票、簡訊
    內容為證（見原審卷第6至13頁），被上訴人就該時段之婚
    外情亦無爭執，堪信屬實。
  2.於97年7月1日以後，被上訴人與郭士瑜仍暗通款曲，續為交
    媾行為等情，業據郭士瑜到庭證實：「…從2007年8月20日
    認識被上訴人至2008年6月8日被我太太發現之後，暫時一個
    月沒有與被上訴人往來，就搬到板橋中山路二段九十八號七
    樓（凱旋門大樓），之後繼續與被上訴人來往。因當時與被
    上訴人正熱戀…(97年7月1日起迄今，證人有無與被上訴人
    性行為？)有，正常的性行為，直到98年12月10日左右…通
    常都在禮拜三下午，地點是在上開凱旋門大樓，該房子是我
    買給被上訴人的，九十八年十二月十日之前每週至少一次性
    行為。十二月十日之後直到99年6月間正式分手，只有一次
    性行為，地點在被上訴人的店，板橋市○○路81號的店裡面
    。」(見本院卷第56頁背面至第57頁)，復參酌卷內簡訊(見
    原審卷第10至13頁)，堪認郭士瑜與被上訴人藕斷絲連，互
    獻鍾情，則上訴人主張被上訴人與郭士瑜有婚外情，致其精
    神受創，即非無據。被上訴人辯稱與郭士瑜於97年7月起即
    已分手，上訴人明知被上訴人與郭士瑜於97年6月以前有交
    往，於99年7月始提起本件訴訟，已罹時效云云，均非可採
    。
  3.被上訴人另舉出簡訊多起(見本院卷第70至94頁)，辯稱郭士
    瑜前開庭述與簡訊不符，郭士瑜之證詞不可採云云。惟查該
    等簡訊主要在97年7月至99年3月間之通訊，即上訴人主張被
    上訴人侵權期間，簡訊內容不免郭士瑜之款款私情，彰明被
    上訴人與郭士瑜非恩斷義絕，且該等簡訊屬各自感情之表達
    、心意之流露，與具結為證之法庭陳述，實非等同，郭士瑜
    為本件三角戀情之主角，事實經過知之甚詳，具有唯一、不
    可替代性，且有必要性之證人身分，於具結後陳證，並擔保
    今後不再出軌(見本院卷第56至59頁)，所言非不可信，難謂
    其戀情之表白與庭證供述未一致，即遽論證述內容不可採，
    被上訴人此部分辯解，尚非可取。
  4.按「民法第一百八十四條第一項前段規定，以權利之侵害為
    侵權行為要件之一，故有謂非侵害既存法律體系所明認之權
    利，不構成侵權行為。惟同法條後段規定，故意以背於善良
    風俗之方法加損害於他人者，亦同。則侵權行為係指違法以
    及不當加損害於他人之行為而言，至於侵害係何權利，要非
    所問。而所謂違法以及不當，不僅限於侵害法律明定之權利
    ，即違反保護個人法益之法規，或廣泛悖反規律社會生活之
    根本原理的公序良俗者，亦同。通姦之足以破壞夫妻間之共
    同生活而非法之所許，此從公序良俗之觀點可得斷言，不問
    所侵害係何權利，對於配偶之他方應構成共同侵權行為。婚
    姻係以夫妻之共同生活為其目的，配偶應互相協力保持其共
    同生活之圓滿安全及幸福，而夫妻互守誠實，係為確保其共
    同生活之圓滿安全及幸福之必要條件，故應解為配偶因婚姻
    契約而互負誠實之義務，配偶之一方行為不誠實，破壞共同
    生活之圓滿安全及幸福者，即為違反因婚姻契約之義務而侵
    害他方之權利。」最高法院55年台上字第2053號判例參照。
    本件郭士瑜與被上訴人以背於善良風俗之通姦、相姦行為，
    損及上訴人之身分法益，參前說明，上訴人自得向被上訴人
    請求非財產上之損害賠償。爰審酌兩造之學經歷、經濟狀況
    ( 見原審卷第47至52頁兩造稅務電子閘門財產所得調件明細
    表)、家庭背景、上訴人罹癌治療及憂鬱症中(見原審卷第15
    至16頁)、被上訴人待養幼女及高齡老母、及郭士瑜與上訴
    人言歸舊好等一切情狀，認為上訴人請求八十萬元誠屬過高
    ，應予酌減，以三十萬元為度。
四、綜上所述，上訴人主張被上訴人與郭士瑜有婚外情，請求精
    神慰撫金為可採，被上訴人抗辯自97年7月後已與郭士瑜分
    手，並無侵權行為，且上訴人之請求已罹時效，為無可取。
    從而，上訴人本於民法第184條第1項、第195條第1、3項，
    請求被上訴人給付三十萬元及自起繕狀送達翌日即99年7月
    17日(見原審卷第40頁)起至清償日止，按年息百分之五計算
    之利息為有理由，應予准許。逾此範圍之請求為無理由，應
    予駁回。原審就上開應准許部分，為上訴人敗訴之判決，尚
    有未洽，此部分上訴意旨指摘原判決不當，求予廢棄改判，
    為有理由。爰由本院予以廢棄改判，如主文第二項所示。至
    於上訴人之請求不應准許部分，原判決為上訴人敗訴之判決
    ，並駁回其假執行之聲請，經核於法並無不合，上訴意旨求
    予廢棄改判，為無理由，應駁回其上訴。又本件不得上訴，
    不另宣告假執行，附予說明。
五、本件判決之基礎已臻明確，兩造其餘攻擊防禦方法及主張舉
    證，於判決結果不生影響，無一一審究之必要，附此敘明。
六、據上論結，本件上訴為一部有理由、一部無理由，依民事訴
    訟法第449 條第1項、第450條、第79條、第463條，判決如
    主文。
中    華    民    國   100    年    5     月    24    日
                  民事第十四庭
                      審判長法  官  林金村
                            法  官  王麗莉
                            法  官  周祖民
正本係照原本作成。
不得上訴。
中    華    民    國   100    年    5     月    25    日
                             書記官  蕭進忠